【裁判字號】    98,交簡上,223
【裁判日期】    981113
【裁判案由】    過失傷害
【裁判全文】
臺灣高雄地方法院刑事判決           98年度交簡上字第223號
上  訴  人
即  被  告  甲○○
上列上訴人即被告因過失傷害案件，不服本院交通法庭民國98年
6月3日97年度審交簡字第3833號之第一審刑事簡易判決（聲請簡
易判決處刑案號：97年度偵字第26021 號），提起上訴，本院管
轄之第二審合議庭判決如下：
    主  文
上訴駁回。
甲○○緩刑貳年。
    事  實
一、甲○○考領有重型機車駕駛執照，於民國97年3 月4 日9 時
    20分許，騎乘車牌號碼XBX-425 號重型機車，沿高雄市左營
    區○○○路北往南行駛至該路段737 號處，本應注意機車在
    同一車道行駛時，除擬超越前車外，後車與前車之間應保持
    隨時可以煞停之距離，且應注意車前狀況，隨時採取必要之
    安全措施，以避免危險之發生，而依當時天候晴天，日間光
    線良好，道路舖裝柏油，路面狀況乾燥、無缺陷、道路無障
    礙物，視距良好，且依其智識能力及當時情形均無不能注意
    之情事，竟疏未注意與前車間保持安全距離且未注意車前狀
    況，致其所騎乘之機車車頭追撞同向前方丙○○所乘騎車牌
    號碼YSX-662 號輕型機車後側，致丙○○人車倒地，受有頸
    椎外傷致第四至六頸椎脊髓及神經根損傷之傷害。甲○○於
    車禍發生且犯罪未被發覺前，在現場等候並主動向前來處理
    尚不知肇事者為何人之員警坦承肇事，並接受裁判。
二、案經丙○○訴由高雄市政府警察局左營分局報告臺灣高雄地
    方法院檢察署檢察官偵查後聲請以簡易判決處刑。
    理  由
一、證據能力之認定
    按被告以外之人於審判外之陳述，雖不符刑事訴訟法第159
    條之1 至第159 條之4 之規定，而經當事人於審判程序同意
    作為證據，法院審酌該言詞陳述或書面陳述作成時之情況，
    認為適當者，亦得為證據，刑事訴訟法第159 條之5 第1 項
    定有明文。查本判決所引用據以認定事實之傳聞證據，檢察
    官及被告雖知該等證據資料為傳聞證據，但於本院審理時均
    表示同意作為證據，本院審酌該等證據資料製作時之情況，
    尚查無違法不當及證明力明顯過低之瑕疵，認為以之作為證
    據應屬適當，揆諸前開法律規定與說明，爰依同法第159 條
    之5 第1 項規定，認該等證據資料均有證據能力。
二、認定犯罪事實所憑之證據及理由
  (一)上訴人即被告甲○○（下稱被告）考領有重型機車駕駛執照
    ，於上開時、地騎乘前述重型機車，沿高雄市左營區○○○
    路北往南行駛至該路段737 號處，其機車車頭撞擊告訴人丙
    ○○所乘騎上開輕型機車後側，致告訴人人車倒地，受有頸
    椎外傷致第四至六頸椎脊髓及神經根損傷之傷害等情，業經
    被告於本院審理中坦承不諱，核與證人即告訴人丙○○於警
    詢指述情節相符，並有證號查詢機車駕駛人資料（簡上卷11
    頁）、道路交通事故現場圖、道路交通事故調查表(一)(二)、高
    雄市政府警察局交通大隊交通事故談話紀錄表、道路交通事
    故現場蒐證相片、高雄榮民總醫院診斷證明書在卷足核在卷
    可參（偵卷13頁、15至18頁、23至26頁、11頁），足認被告
    自白與事實相符。
  (二)按汽車（包括機車）在同一車道行駛時，除擬超越前車外，
    後車與前車之間應保持隨時可以煞停之距離；又汽車行駛時
    ，駕駛人應注意車前狀況，並隨時採取必要之安全措施，為
    道路交通安全規則第2 條第1 項第1 款、第94條第1 項、第
    3 項所明定，被告既然考領有重型機車駕駛執照，對於前開
    規定自屬明知，並應予遵守。又事發當時天候晴朗，日間光
    線良好，道路舖裝柏油，路面狀況乾燥、無缺陷、道路無障
    礙物，視距良好，且被告無飲用酒類，於事故發生後即時在
    現場接受警方製作交通事故談話紀錄，並無意識不清情形，
    足見被告於事故時精神狀況良好，有上開道路交通事故調查
    報告表(一)(二)、交通事故談話紀錄表、現場相片及被告酒精測
    定紀錄表（偵卷21頁）在卷可參，可見依被告智識能力及當
    時情形均無不能注意之情事，詎被告騎乘上開重型機車竟未
    與前車間保持隨時可煞停之安全距離，且未注意車前狀況並
    採取必要安全措施，其車頭追撞告訴人輕型機車後側，致告
    訴人人車倒地，被告就本件事故應負全部之過失責任甚明。
    又告訴人所受上開傷害，係於騎乘之機車行進中突然遭被告
    機車追撞而人車倒地所致，是被告過失行為與告訴人之傷害
    結果間有相當因果關係，應屬明確。
  (三)綜上，被告過失致人受傷之犯行，足堪認定，本案事證明確
    ，應依法論科。
三、核被告所為，係犯刑法第284 條第1 項前段過失傷害罪。又
    被告於肇事後犯罪未被發覺前，在現場等候並主動向前來處
    理尚不知肇事者為何人之員警坦承肇事，並接受裁判而自首
    犯罪，並接受裁判，有高雄市○○○○○道路交通事故肇事
    人自首情形紀錄表在卷可查（偵卷19頁），堪認其所為已符
    合刑法自首之要件，爰依刑法第62條前段規定減輕其刑。原
    審以被告罪證明確，因而適用刑法第284 條第1 項前段、第
    62條前段、第41條第1 項前段，刑法施行法第1 條之1 ，並
    審酌本件肇事原因為被告未注意車前狀況且保持安全間隔，
    撞擊同向前方由告訴人所騎乘之機車，致告訴人受有上述傷
    害，並斟酌被告犯罪之動機、目的及犯後態度等一切情狀，
    量處拘役50日，並諭知如易科罰金以新臺幣（下同）1000元
    折算1 日之折算標準，其認事用法均無違誤，量刑亦屬妥適
    。被告上訴意旨略以：原審量刑過重，請求撤銷改判等語。
    惟按關於刑之量定，係實體法上賦予法院得為自由裁量之事
    項，倘其未有逾越法律所規定之範圍，或濫用其權限，即不
    得任意指摘為違法（最高法院75年度台上字第7033號判例意
    旨參照）；且在同一犯罪事實與情節，如別無其他加重或減
    輕之原因，下級審量定之刑，亦無過重或失輕之不當情形，
    則上級審法院對下級審法院之職權行使，原則上應予尊重（
    最高法院85年度台上字第2446號判決意旨參照）。本院審酌
    被告追撞告訴人之情節及告訴人所受傷害等一切情狀，難謂
    原審之量刑有何違法失當之處。是被告上訴指摘原審量刑過
    重，請求撤銷原審判決，為無理由，應予駁回。
四、末查被告未曾因犯罪受有期徒刑以上刑之宣告，有臺灣高等
    法院被告前案紀錄表在卷可按，其因一時疏失，致犯本案過
    失傷害罪，犯後坦承犯行，尚有悔意，且與告訴人達成和解
    ，並已賠償告訴人18萬元，經告訴人表示願意原諒被告等語
    ，有98年6 月11日和解書、告訴人98年6 月24日刑事書狀及
    審判筆錄在卷可憑（簡上卷第19、26、38頁），是被告經此
    偵、審程序，應已足促其警惕，信無再犯之虞，本院因認上
    開對被告宣告之刑，以暫不執行為適當，爰併予宣告緩刑2
    年，以啟自新。
據上論斷，應依刑事訴訟法第455 條之1 第1 項、第3 項、第
364 條、第368 條，刑法第74條第1 項第1 款，判決如主文。
本案經檢察官乙○○到庭執行職務。
中    華    民    國    98    年    11    月    13    日
                  交通法庭  審判長法  官  莊珮君
                                  法  官  王俊彥
                                  法  官  楊國煜
不得上訴。
以上正本證明與原本無異。
中    華    民    國    98    年    11    月    13    日
                                  書記官  王芷鈴
附錄本判決論罪之法條
刑法第284條第1項
因過失傷害人者，處6 月以下有期徒刑、拘役或5 百元以下罰金
，致重傷者，處1 年以下有期徒刑、拘役或5 百元以下罰金。


司法院資訊處製作；財團法人民間司法改革基金會備份。
